臺灣新北地方法院民事判決
                                      110年度婚字第277號
原      告  甲○○    

訴訟代理人  鄭志政律師                      
被      告  乙○○    

                      居大陸地區廣東省東莞市○○鎮○○路00號000室
上列當事人間請求離婚事件，本院於民國111年4月15日言詞辯論
終結，判決如下：
    主  文
一、准原告與被告離婚。
二、訴訟費用由被告負擔。
    事實及理由
壹、程序事項
　　被告經合法通知，未於言詞辯論期日到場，核無民事訴訟法
    第386條各款所列情形，依家事事件法第51條準用民事訴訟
    法第385條第1項前段規定，爰依原告之聲請，由其一造辯論
    而為判決。
貳、實體事項
一、原告主張：兩造於民國68年3月4日結婚，並育有兩名子女。
    婚後夫妻感情初尚融洽，詎被告嗜賭如命，長年吃喝嫖賭，
    積欠龐大債務，曾於83年間，因賭博遭警抓走，且所欠債務
    ，多由原告代為償還，金額已高達新臺幣（下同）上千萬元
    ，致原告飽受精神折磨，痛苦不堪。而被告婚後，滯留在外
    時間居多，於109年3月7日前去大陸地區後，至今未再返台
    ，兩造分居已逾2年，婚姻發生嚴重破綻，難以繼續再維持
    ，為此，依民法第1052條第1項第3款、第2項規定之事由，
    請求擇一判決離婚等語。
二、被告未於言詞辯論期日到場，亦未提出書狀作何聲明或陳述
    。
三、本院之判斷
（一）原告主張，兩造於68年3月4日結婚，雙方婚姻關係現仍存
      續等情，有戶籍謄本（現戶部分）等件（見婚字卷第29頁
      ）在卷可稽，並經本院依職權調取全戶戶籍資料查詢結果
      等件（見婚字卷第81頁至第83頁）核閱無誤，堪信為真。
      又原告主張，被告嗜賭如命，長年吃喝嫖賭，積欠龐大債
      務，曾於83年間，因賭博遭警抓走，且所欠債務，多由原
      告代為償還，金額已高達上千萬元；而被告婚後滯留在外
      時間居多，於109年3月7日前去大陸地區後，至今未再返
      台，兩造分居迄今已逾2年等事實，業據其提出相關LINE
      對話紀錄、簡訊截圖、存款存根聯、匯款申請書回條等件
      以佐其說（見婚字卷第179頁至第201頁），且經證人即兩
      造之女簡嘉儀到庭證稱：「（問：有無與父母同住？）除
      國外求學期間沒有，其他都有。我另外還有一個弟弟，目
      前人在澳洲工作。」、「（問：父母在何處工作？）父親
      在大陸工商，媽媽之前也在深圳陪同。」、「（問：父母
      平日相處？）爸爸除了愛交朋友跟賭博外，其他都好。」
      、「（問：父母相處？）因為爸爸常常賭博，造成媽媽很
      多創傷，因為爸爸很多賭債，爸爸、媽媽會很多爭吵。」
      、「（問：如何爭吵？）我小時候就會這樣，其實，爸爸
      除了在外有賭債外，在外面還有女人。」、「（問：女人
      ？）爸爸在外面有交一些女朋友，那好像我高中的時候，
      其實，一直都有風聲，到現在也是。」、「（問：父母常
      常爭吵？）從我小時候，就常常吵，一直到最近也有。」
      、「（問：這樣的婚姻，妳有何想法？）我不會想要，我
      覺得原告的情緒一直被被告壓榨，而且被告一直欺騙原告
      ，反是過一陣子，就會有好幾百萬元的賭債出現，有可能
      不認識的人或認識的人，或員工、親戚。媽媽只好用自己
      積蓄或公司的款項來還賭債，這種事情從我小一直陸續到
      現在。」、「（問：妳覺得這樣的婚姻，父母誰要負擔比
      較大的責任？）我覺得爸爸的責任比較大，因為從小就是
      爸爸在做欺騙的事情。我看到媽媽很痛苦，我很希望他們
      分開，我有跟爸爸聊這件事情，但爸爸都說不要講這些。
      爸爸知道媽媽在台灣有提離婚的事情，爸爸很愛面子，覺
      得那麼老了才要離婚，不能接受。」、「（問：補充？）
      我媽媽想要離婚的原因，還有一點就是希望不要被爸爸的
      賭債拖累。」等語明確（見婚字卷第207頁至第209頁）；
      復經本院依職權調取被告入出境資訊紀錄、臺灣高等法院
      在監在押全國紀錄表、被告前案紀錄表等件（見婚字卷第
      41頁至第49頁、第69頁、第75頁、第103頁至第111頁、第
      167頁等）核閱無誤；參以被告經本院合法通知，未於言
      詞辯論期日到場，亦未提出任何書狀以供本院審酌，則依
      上開證據，堪認原告前揭主張為真實。
（二）按民法第1052條第2項規定：「有前項以外之重大事由，
      難以維持婚姻者，夫妻之一方得請求離婚。但其事由應由
      夫妻之一方負責者，僅他方得請求離婚。」，上開法條所
      稱「有前項以外之重大事由，難以維持婚姻者」，係以婚
      姻是否已生破綻而無回復之希望為其判斷之標準。而婚姻
      是否已生破綻無回復之希望，則應依客觀之標準，即難以
      維持婚姻之事實，是否已達於倘處於同一境況，任何人均
      將喪失維持婚姻之意願而定，不可由原告已喪失維持婚姻
      意欲之主觀面加以認定（最高法院87年度台上字第1304號
      、95年度台上字第2924號民事判決意旨參照）。又所謂「
      有前項以外之重大事由，難以維持婚姻者」，乃抽象的、
      概括的離婚事由，係民法親屬編於74年修正時，為因應實
      際需要，參酌各國立法例，導入破綻主義思想所增設，其
      目的在使夫妻請求裁判離婚之事由較富彈性。但其事由應
      由夫妻一方負責者，僅他方得請求離婚，是其所採者為消
      極破綻主義精神，而非積極破綻主義。因此，若夫妻雙方
      均為有責時，則應衡量比較雙方之有責程度，而許責任較
      輕之一方向應負主要責任之他方請求離婚，如雙方之有責
      程度相同，則雙方均得請求離婚，以符公平，且符合民法
      第1052條第2項規定之立法目的（最高法院90年度台上字
      第1965號、95年度台上字第1450號民事判決意旨參照）。
（三）再者，婚姻以組織家庭，共同生活為目的。我國民法親屬
      編第2章第3節明定婚姻之普通效力，其中，民法第1001條
      規定夫妻之同居義務，即在彰顯婚姻以組織家庭、共同生
      活為目的之本質，故如有足以破壞共同生活，或難以維持
      共同生活之情事發生，允宜許其離婚以消滅婚姻關係；又
      婚姻係以夫妻雙方情感為基礎，以共同生活為目的，配偶
      間應本相互協力保持其共同生活之圓滿、安全及幸福，若
      此基礎不復存在，致夫妻無法共同生活，且無復合之可能
      ，即應認有難以維持婚姻之重大事由存在。
（四）經查，被告長期賭博，積欠債務非少，且多由原告代償，
      金額已達上千萬元，且於109年3月7日前往大陸地區後，
      至今未再返台，兩造分居已逾2年，如前所述，足見雙方
      長期僅有夫妻之名，並無夫妻之實，復參以兩造現仍分居
      ，且情感基礎匱乏，被告並無積極挽回兩造婚姻之舉，亦
      無維持婚姻及共創美滿生活之意圖及計劃，難期日後維持
      圓滿生活，此與夫妻以共同生活、同甘共苦、共創幸福家
      庭生活之本質相悖，亦與婚姻制度係建立在夫妻間彼此具
      有情感之基礎有違，益徵雙方已然絕決，夫妻情分已盡，
      難期繼續共處，依上所述，任何人倘處於同一境況，應認
      均將喪失維持婚姻關係之意願，兩造間確有難以維持婚姻
      之重大事由，且此項重大事由並無證據顯示原告之可責性
      超逾被告。從而，原告依民法第1052條第2項之規定，訴
      請判准兩造離婚，為有理由，應予准許。至於原告雖併主
      張民法第1052條第1項第3款等事由，然前既已認有民法第
      1052條第2項事由存在，原告亦表明擇一判決離婚即可，
      此部分即無庸再予審認，附此敘明。
四、依家事事件法第51條，民事訴訟法第385條第1項前段、第78
    條，判決如主文。
中　　華　　民　　國　　111 　年　　5 　　月　　20　　日
                   家事法庭     法  官　李政達
以上正本係照原本作成。
如對本判決上訴，須於判決送達後20日之不變期間內，向本院提
出上訴狀。如委任律師提起上訴者，應一併繳納上訴審裁判費。
中　　華　　民　　國　　111 　年　　5 　　月　　20　　日
                                書記官　劉春美